【裁判字號】    97,交聲,164
【裁判日期】    970530
【裁判案由】    聲明異議
【裁判全文】
臺灣嘉義地方法院交通事件裁定         97年度交聲字第164號
原處分機關  交通部公路總局嘉義區監理所嘉義市監理站
異  議  人
即受處分人  乙○○
上列異議人因違反道路交通管理處罰條例案件，對於原處分機關
即交通部公路總局嘉義區監理所嘉義市監理站中華民國97年5月
7日所為之處分（原處分案號：嘉監義裁字第裁76-Z8C007071號
），聲明異議，本院裁定如下：
    主  文
異議駁回。
    理  由
一、本件異議意旨略以：異議人即受處分人乙○○（下稱異議人
    ）於民國97年5月7日駕駛車牌號碼0285-LU自用一般小客貨
    車行經國道八號西向10.8公里處，因小型車低於最高時速持
    續行駛內側車道（行速75公里，速限100公里），未依規定
    車道行駛，被國道公路警察局第八警察隊善化分隊逕行舉發
    ，經原處分機關即交通部公路總局嘉義區監理所嘉義市○○
    ○○道路交通管理處罰條例（下稱處罰條例）第33條第1項
    第3款、第63條之規定，裁處異議人罰鍰新臺幣（下同）5千
    元，並記違規點數1點。惟異議人行經該路段之路況特殊，
    與員警取締違規行為之認知有出入，為此聲明異議等語。
二、按汽車行駛於高速公路、快速公路或設站管制之道路，不遵
    使用限制、禁止、行車管制及管理事項之管制規則，未依規
    定行駛車道者，處汽車駕駛人3千元以上6千元以下罰鍰；汽
    車駕駛人，違反道路交通管理處罰條例第33條者，除依原條
    款處罰鍰外，並記違規點數1點，處罰條例第33條第1項第3
    款、第63條第1項第1款分別定有明文。又按汽車行駛高速公
    路及快速公路，其車道之使用，除因交通事故及道路施工依
    臨時或可移動標誌指示或交通勤務警察指揮外，應依設置之
    交通標誌、標線或號誌之規定，無設置者，應依下列規定︰
    三、內側車道為超車道，但小型車於不堵塞行車之狀況下，
    得以該路段容許之最高速限行駛於內側車道，高速公路及快
    速公路交通管制規則第8條第1項第3款亦有明定。
三、經查：異議人上開經警逕行舉發「小型車低於最高速限持續
    行駛內側車道，經雷射測定行速75公里，外側車道車輛均超
    越該車，未依規定車道行駛」之違規事實，有內政部警政署
    國道公路警察局公警局交字第Z8C007071號舉發違反道路交
    通管理事件通知單附卷可證。異議人雖辯稱其於上揭時地駕
    車行經該處時，前有砂石車，且道路有小彎道，其方才放慢
    速度而未達限速標準等語，惟查，證人即當時開單舉發之員
    警甲○○到庭證以：「當時我們是定點測速，發現很多外側
    車道的車子超越系爭的車輛（行駛內側車道），而該車前方
    沒有車輛，所以才去攔查。」、「舉發當時看到砂石車是行
    駛外側車道」、「依據違規單上測距273.1公尺，就是指在
    273.1公尺的距離測到該行車時速為75公里，本來我們現場
    要攔查，但是外側的車輛一直超越該違規車，我們無法馬上
    攔查，所以後來才追上攔查。」、「該砂石車離系爭違規車
    輛不是很近，有段距離，而且砂石車的車速也比違規車快，
    當時砂石車距離違規車輛應該有2百公尺以上的距離。」、
    「（該處彎道是否會影響到車速必須驟降？）不影響。」等
    語，並提出照片2張佐實其說，可認異議人違規當時尚無其
    他外在因素迫使異議人所駕車輛當驟降速度，異議人所陳尚
    難採信。矧證人甲○○攔停異議人所駕車輛後，隨即告以異
    議人駕駛系爭車輛慢速行駛內側車道，已有多部車輛超越該
    車等旨，異議人當場僅表示不知有慢車不得行駛內側車道之
    相關規定，並解釋看到警方路邊測速，沒人敢超速云云等節
    ，亦經本院當庭勘驗證人甲○○提出舉發當時之錄音光碟無
    誤，足認異議人當場對其慢速行駛內側車道，未依規定行駛
    車道乙節並不爭執，益徵證人甲○○前述情節，洵屬有據，
    厥值採納。再者，內政部警政署為推動高速公路「慢速小型
    車應行外側車道」等路權觀念，國道高速公路局於國道八號
    高速公路13.4公里處（距違規舉發地點約2公里處）之中央
    分隔帶，亦設置警告性質「內側車道為超車車道」之告示牌
    ，有照片2張附卷可查，而異議人既領有汽車駕駛執照，並
    親自參與交通運作，自應知悉且有遵守高速公路及快速公路
    交通管制規則相關規定之義務。從而，異議人上開所辯尚不
    可採，異議人於上開時、地，駕駛上開車輛，行駛高速公路
    未依規定行駛車道－小型車未以規定之最高速度行駛內側車
    道之違規事實，既可認定，則原處分機關依處罰條例第33條
    第1項第3款、第63條第1項第1款之規定，參酌違反道路交通
    管理事件統一裁罰基準表之統一裁罰標準規定予以處罰，裁
    處異議人罰鍰5千元，並記違規點數1點，核無不當，本件異
    議為無理由，應予駁回。
四、據上論結，應依道路交通管理處罰條例第87條第2項、道路
    交通案件處理辦法第19條，裁定如主文。
中    華    民    國    97    年    5     月    30    日
                  交通法庭法  官  王慧娟
上列正本證明與原本無異。
如不服本裁定，應於裁定送達後5日內向本院提出抗告狀（應附
繕本）。
中    華    民    國    97    年    5     月    30    日
                          書記官  黃子祝


司法院資訊處製作；財團法人民間司法改革基金會備份。
